【裁判字號】    95,台上,2666
【裁判日期】    950512
【裁判案由】    強盜
【裁判全文】
最高法院刑事判決            九十五年度台上字第二六六六號
    上  訴  人  甲○○
                        號在.
    選任辯護人  張績寶律師
上列上訴人因強盜案件，不服台灣高等法院台中分院中華民國九
十五年三月八日第二審判決（九十四年度上訴字第一六八八號；
起訴案號：台灣台中地方法院檢察署八十一年度偵字第八四六五
、八九八四號），提起上訴，本院判決如下：
    主    文
上訴駁回。
    理    由
按刑事訴訟法第三百七十七條規定：上訴於第三審法院，非以判
決違背法令為理由，不得為之。是提起第三審上訴，應以原判決
違背法令為理由，係屬法定要件；如上訴理由狀並未依據卷內訴
訟資料具體指摘原判決不適用何種法則或如何適用不當，或所指
摘原判決違法情事，顯與法律規定得為第三審上訴理由之違法情
形不相適合時，均應認其上訴為違背法律上之程式，予以駁回。
上訴意旨略以：(一)原判決書附表一二所示之被害人朱清吉、廖淑
美、姚岳龍、江翠婉、林麗華、丙○○之警詢筆錄，依刑事訴訟
法第一百五十九條第一項規定，屬審判外之陳述，無證據能力。
上訴人於第一審一再辯稱其未涉案，顯未同意原判決書附表所示
被害人等之證述得為證據。原審若就上訴人於第一審對公訴人所
提證據方法是否同意作為不利於其認定之依據一節所存疑義，自
應詳加調查以為判決之基礎，方屬適法。而上訴人於第一審對公
訴人所提之證據方法表示「沒有意見」之真意為何，攸關被害人
等陳述證據能力之認定，基於公平正義之維護，自有詳加審認，
根究明白之必要。原審未予調查，遽認被害人等在警詢、偵查中
所為之證言均有證據能力，自有應於審判期日調查之證據未予調
查及理由矛盾之違法。(二)依原判決所載被害人等在警詢、第一審
及原審歷次之指述，其中林玄女、王名可、余維龍、楊倉洲等人
，俱未指認上訴人涉有參與犯行，而陳櫻繕、朱清吉、盧碧葉、
廖淑美、江翠婉、林麗華既均指稱歹徒係「戴口罩」矇面行搶，
於警詢竟均得指證上訴人為行搶之歹徒之一云云，顯有矛盾，本
已不得遽採。原審未予究明，逕採為不利上訴人認定之證據，又
對有利上訴人之事證未說明何以不足採，自有認定事實不憑證據
之理由不備，及理由矛盾之違法。原審就被害人等遭人行搶當時
之情形為何？何以在行搶者矇面情形下，竟又可明白指認加害人
？原審亦未調查，即遽以被害人等顯有瑕疵之證詞執為不利於上
訴人認定之依據，亦有應調查之證據而未予調查之違誤。(三)共犯
郭政忠、劉茂年於第一審所為證述，俱未陳述上訴人亦有涉案，
原審徒以其等所為「另一人我不認識」等之證述，即置上開有利
上訴人之證詞於不論，遽謂劉茂年等人於第一審之證述內容俱不
足採信云云，顯與卷附筆錄所載內容不相適合，已有理由矛盾之
違法。又郭政忠、劉茂年、楊孝文於先前所為之供述，不論是槍
枝、刀械及使用車輛之來源，均推諉到當時不在場之上訴人，目
的即為求得對自己有利之認定。其等三人之供述，顯非係在違反
自己利益之陳述等特別情形下所為，反適足以認其等三人當時為
求得有利於自己事實之認定，故為不利於上訴人之虛偽供述，洵
難採信。原判決置此瑕疵於不論，逕認其等三人先前所為之供述
「有較可信之特別情形」云云，亦有理由不備及理由矛盾之違法
等云云。
經查，本件原判決認定上訴人甲○○有原判決事實欄所載之犯行
，因而維持第一審依想像競合犯及牽連犯關係，從一重論處上訴
人連續意圖為自己不法之所有，結夥三人以上攜帶兇器，以強暴
至使不能抗拒而取他人之物罪刑之判決，駁回上訴人在第二審之
上訴，已敘述其所憑之證據及認定之理由。對於上訴人於原審否
認參與原判決事實欄所載之犯行，所辯：伊於民國八十年底之服
役期間，臉部及雙手手臂遭燙傷，於八十一年初期間，在台北三
軍總醫院復健，不可能參與犯罪；伊並未與劉茂年等人共同竊盜
、強盜、或持有槍枝子彈，不知道被通緝，亦未因此案逃亡；劉
茂年、郭政忠、楊孝文於渠等所涉犯之強盜案件，雖供稱伊亦參
與犯罪，惟未經具結，嗣經交互詰問，均已推翻前供，是其等對
伊不利之供述，均不得作為對伊論罪科刑之證據；又被害人等在
警詢、偵訊之陳述，均屬審判外之陳述，不具證據能力，其等在
警詢時依據口卡片對伊之指認，違反法務部及內政部警政署分別
於九十年五月及八月頒佈之犯罪嫌疑人指認程序與指認作業要點
，均不得採為對伊論罪科刑之證據等云云。如何顯不足採，已依
憑共犯劉茂年、郭政忠、楊孝文之供述及證詞、原判決附表一二
所示被害人等之指述，及國防大學國防醫學院三軍總醫院九十四
年十月二十八日集運字第０九四００二０二九四號函、被害人劉
金緞、溫鈺珠、張石清、盧碧葉、乙○○、林玄女、朱清吉、廖
淑美、江翠婉、林麗華、許文芳所書具之贓物認領保管收據、金
仁山銀樓金飾買入登記簿影本、照片、車輛車牌失竊作業─查獲
車牌認可資料、車籍作業查詢認可資料、內政部警政署刑事警察
局八十一年六月十五日刑鑑字第四六五二七號鑑驗通知書，暨原
判決附表三所示之犯罪工具等卷證資料，詳加指駁。並說明：原
判決附表一二所示之被害人等之陳述，及共犯劉茂年、郭政忠、
楊孝文於所犯案件偵審程序之供述，均有證據能力；共犯劉茂年
、郭政忠、楊孝文於第一審及原審均翻異前供，改稱其等所共組
之強盜集團中並不包括上訴人或上訴人未涉案云云，顯係迴護上
訴人之詞，不足採信；郭政忠於原審證稱其係依據劉茂年之警詢
供詞而為警訊及審理供述，顯難認符情理；楊孝文雖於原審稱其
在警詢時曾遭刑求，未與被告甲○○共同犯罪云云，亦難認可信
，亦不足為有利上訴人之認定；上訴人聲請調閱其前於台中榮民
總醫院就診之病歷資料，無此必要。且敘明：原判決附表一編號
三四所示之竊盜犯行，及原判決附表二編號十一十二之強盜犯行，分
別與起訴之竊盜、強盜行為有連續犯之裁判上一罪之關係，均為
起訴效力所及，自應一併審理。所為合法之事實認定，俱有卷內
證據資料足憑，從形式上觀察，原判決並無違法之情形存在。按
刑事訴訟法第一百五十九條之五規定「被告以外之人於審判外之
陳述，雖不符前四條之規定，而經當事人於審判程序同意作為證
據，法院審酌該言詞陳述或書面陳述作成時之情況，認為適當者
，亦得為證據」、「當事人、代理人或辯護人於法院調查證據時
，知有第一百五十九條第一項不得為證據之情形，而未於言詞辯
論終結前聲明異議者，視為有前項之同意」。依立法理由之說明
，係基於傳聞法則的重要理論依據，在於傳聞證據未經當事人之
反對詰問予以核實，乃予排斥。惟若當事人已放棄對原供述人之
反對詰問權，於審判程序表明同意該等傳聞證據可作為證據，基
於證據資料愈豐富，愈有助於真實發見之理念，法院自可承認該
傳聞證據之證據能力。至於當事人、代理人或辯護人於調查證據
時，知有刑事訴訟法第一百五十九條第一項不得為證據之情形，
卻表示「對於證據調查無異議」、「沒有意見」等意思，而未於
言詞辯論終結前聲明異議者，為求與前開同意制度理論一貫，且
強化言詞辯論主義，確保訴訟當事人到庭實行攻擊防禦，使訴訟
程序進行、順暢，應視為已有將該等傳聞證據採為證據之同意而
為規定。是於當事人對審判外之陳述已放棄其反對詰問權，或依
法律規定而擬制具有同一效果之情形，相關之證人於審判外之陳
述，即具有證據能力。當事人、代理人或辯護人，僅得以反對詰
問以外之方式爭辯其證明力，不得再就證據能力有無一節為爭執
。且證據能力之有無，並非對其陳述內容之證明力如何加以論斷
，二者之層次有別，不容混淆。卷查，檢察官於第一審準備程序
提出共犯劉茂年、楊孝文、郭政忠及原判決附表一二所示被害人
在警詢及法院中之供述為證據，經受命法官向上訴人及其辯護人
提示並告以要旨，詢以有何意見後，均答稱「沒有意見」；嗣於
審理期日，經審判長說明雙方不爭執之被告以外之人之陳述之項
目，詢問當事人及辯護人之意見，上訴人及辯護人均稱「沒有意
見」（第一審卷第六五、六六、一三七、一三八頁）。且原判決
理由二(一)已就如何審酌被害人等警詢陳述作成時之狀況，而認定
均具有證據能力一節，詳予說明。上訴意旨(一)執其主觀之說詞，
就原判決已說明之事項，未依據卷內證據資料，漫意指摘原判決
有應於審判期日調查之證據而未予調查、理由矛盾之違法云云，
核與法律規定得為第三審上訴理由之違法情形，不相適合。次按
取捨證據及認定事實，乃事實審法院職權之行使，其對證據證明
力所為之判斷，苟係基於吾人日常生活之經驗，而未違背客觀上
應認為確實之定則，並已敘述其何以為此一判斷之理由者，即不
能指為違法。又刑事訴訟法第三百十條第二款所謂有罪之判決書
，對於被告有利之證據不採納者，應說明其理由，係指就單一證
據之各別證據價值判斷有不同時，應說明如何不採納其中某一各
別證據理由而言。同一證人前後供述證言彼此不能相容時，則採
信同一證人之部分證言時，當然排除其他部分證言，此為法院取
捨證據法理上之當然結果，縱未於判決理由內說明捨棄他部分證
言而僅說明採用某部分證言之理由，於判決本旨亦無影響，與判
決不備理由尚屬有別。原判決綜合全案證據資料，說明共犯劉茂
年、郭政忠、楊孝文先前所為不利上訴人之供述，如有具有較可
信之特別情況而具有證據能力（理由二(二)），並本於事實審法院
職權推理之作用，採信原判決附表二所列被害人等之指述，認定
上訴人有與劉茂年、郭政忠、楊孝文共同實施原判決事實欄所載
之犯行，已於理由內依憑證據論述綦詳。上訴意旨(二)(三)置原判決
所為之明白說明及論斷於不顧，猶執已為原審指駁之陳詞爭辯，
及對原審取捨證據與自由判斷證據證明力之職權行使，徒以自己
之說詞，泛指其有理由不備、理由矛盾及證據調查未盡之違法，
自非適法之第三審上訴理由。其餘上訴意旨所執各詞，原判決或
已在理由中論斷綦詳，並無上訴意旨所指之違法情形；或係就原
審採證認事之職權行使或與犯罪構成要件無涉之枝節，重為單純
之事實上爭辯，亦難認係適法之第三審上訴理由。衡以上述之說
明，應認其上訴違背法律上之程式，予以駁回。
據上論結，應依刑事訴訟法第三百九十五條前段，判決如主文。
中    華    民    國  九十五  年    五    月   十二   日
                      最高法院刑事第十庭
                          審判長法官  洪  清  江
                                法官  石  木  欽
                                法官  李  伯  道
                                法官  林  勤  純
                                法官  徐  文  亮
      本件正本證明與原本無異
                                      書  記  官
中    華    民    國  九十五  年    五    月  二十二  日
                                                      j


司法院資訊處製作；財團法人民間司法改革基金會備份。
